最高法院刑事判決　　　　　　　　　 111年度台上字第3610號
上　訴　人　林小卿



選任辯護人　邱芬凌律師
上列上訴人因違反毒品危害防制條例案件，不服臺灣高等法院高
雄分院中華民國111 年5 月31日第二審判決（111 年度上訴字第
125 號，起訴案號：臺灣屏東地方檢察署109 年度偵字第6181、
6389號），提起上訴，本院判決如下：
    主  文
原判決撤銷，發回臺灣高等法院高雄分院。
    理  由
一、原審審理結果，認為上訴人林小卿有原判決事實欄及其附表
    （下稱附表）編號一至三所載之犯行明確，因而維持第一審
    論處上訴人（修正前）販賣第二級毒品3 罪罪刑，並為沒收
    之宣告，駁回其在第二審之上訴。固非無見。
二、按刑事訴訟法第379 條第10款所稱「依本法應於審判期日調
    查之證據」，指該證據在客觀上為法院認定事實及適用法律
    之基礎者而言。此種證據，未予調查，同條特明定其判決為
    當然違背法令。再毒品危害防制條例第17條第1 項規定「犯
    第4條至第8條、第10條或第11條之罪，供出毒品來源，因而
    查獲其他正犯或共犯者，減輕或免除其刑」，其立法意旨，
    無非係透過減輕或免除其刑之寬典，鼓勵被告供出所涉案件
    之毒品來源，以落實毒品追查，俾有效斷絕毒品供給，杜絕
    毒品氾濫。倘被告有「供出毒品來源」及「因而查獲其他正
    犯或共犯」之情形，即有本條項「減輕或免除其刑」規定的
    適用。是依卷內證據資料，被告若有「供出毒品來源」之情
    事，則嗣後調查、偵查機關有否「因而查獲其他正犯或共犯
    」，攸關被告有無前述減輕或免除其刑規定之適用，自屬刑
    事訴訟法第163條第2項但書所稱「對被告之利益有重大關係
    事項」，為法院認定事實與適用法律之基礎，客觀上有調查
    之必要，法院應依職權予以調查。若未予調查，即有應於審
    判期日調查之證據而未予調查之違背法令。
三、稽之卷內資料，上訴人於民國109年6月16日經屏東縣政府警
    察局（下稱屏東縣警察局）查獲本案後，於同日警詢及偵查
    中檢察官訊問時，已供出本件販賣第二級毒品之來源為陳家
    章、黃泰霖及許崑海，除陳述其等住處、特徵、為人別指認
    之外，並供證向其等購買甲基安非他命之事實經過（見警詢
    卷第53至57頁、他字卷第458至460頁）。而屏東縣警察局偵
    辦黃泰霖及許崑海所涉販賣第二級毒品罪嫌後，業經臺灣屏
    東地方檢察署檢察官提起公訴，經臺灣屏東地方法院於 110
    年5 月16日以110年度訴字第248號判決（下稱系爭判決），
    就黃泰霖、許崑海於109 年3月9日上午販賣甲基安非他命予
    上訴人之犯行，分別論處販賣第二級毒品罪刑，判決理由並
    記載，依憑上訴人於警詢、偵查（及法院審理時）之證述為
    證據，有該科刑判決可按。是則，上訴人就原判決認定之販
    賣第二級毒品罪，既於偵查中供出毒品來源係黃泰霖及許崑
    海，而黃泰霖及許崑海販賣第二級毒品予上訴人之犯行，亦
    經起訴、判決論罪。另卷附屏東縣警察局109 年9月4日屏警
    刑偵一字第00000000000 號函暨檢附之偵查報告固謂：警方
    執行上訴人使用之行動電話通訊監察時，即得知上訴人透過
    友人向黃泰霖購買毒品；黃泰霖因他案遭他單位先行查獲等
    語（見第一審第67至69頁）；佐以系爭判決事實欄一最末亦
    記載「因警依法對上訴人所持用之門號0000000000號行動電
    話號碼執行通訊監察後，始悉上情」。然該通訊監察之內容
    如何？倘未有上訴人之供出上游來源，該通訊監察內容是否
    已足資為確切證據，而得查獲黃泰霖及許崑海該販賣第二級
    毒品予上訴人之犯罪？亦即，上訴人之供出毒品來源，對於
    上開黃泰霖及許崑海販賣毒品案件之查獲，是否提供必要之
    助益？其間有無關聯性？再者，屏東縣警察局（109 年9月4
    日）函覆第一審之後，就上訴人供出上游陳家章之後續偵查
    情形如何？以上，攸關上訴人應否依上開減輕或免除其刑規
    定之適用，於其利益，難謂無重大關係，即有詳查審明的必
    要。乃原審未予調查釐清，且未說明有無適用上開規定的理
    由，即遽行判決，自嫌速斷，而有查證未盡及理由欠備的違
    背法令。
四、上訴意旨據以指摘原判決不當，非無理由，而上述違背法令
    ，影響於事實的確定，本院無可據以為裁判，應認原判決有
    撤銷發回的原因。
據上論結，應依刑事訴訟法第397條、第401條，判決如主文。
中    華    民    國   111    年    8     月    25    日
                  刑事第二庭審判長法  官  林  勤  純  
                                  法  官  莊  松  泉  
                                  法  官  李  釱  任  
                                  法  官  吳  秋  宏  
                                  法  官  王  梅  英  
本件正本證明與原本無異
                                  書記官
中    華    民    國   111    年    8     月    31    日